最高法院刑事判決　　　　　　　　　　　　　　　九十一年度台上字第五二０一號
　　上　訴　人　乙○○
　　　　　　　　甲○○
右上訴人等因強盜案件，不服台灣高等法院中華民國九十一年六月十一日第二審判決
（九十一年度上訴字第一一０九號，起訴案號：台灣新竹地方法院檢察署八十九年度
偵字第四四七二號），提起上訴，本院判決如左：
    主  文
原判決撤銷，發回台灣高等法院。
    理  由
本件原判決撤銷第一審諭知上訴人乙○○、甲○○均無罪之判決，改判論該上訴人等
以共同意圖為自己不法之所有，以強暴，至使不能抗拒，而取他人之物罪，乙○○（
累犯），處有期徒刑伍年捌月；甲○○處有期徒刑伍年陸月，固非無見。
惟查：(一)審理事實之法院，對於案內一切在客觀上為法院認定事實及適用法律之基礎
之證據，均應詳為調查，然後基於調查所得之心證以為判斷之依據，故證據雖已調查
，而尚有其他必要部分並未調查，仍難遽為被告有利或不利之認定。卷查被害人楊文
政於民國八十九年四月二十六日、八十九年四月二十七日警局第一、二次偵訊筆錄均
未指稱有被搶面額新台幣（下同）十六萬元之支票二張之事實，有該二次偵查筆錄可
按（見八十九年度偵字第三六二八號卷第十四至十七頁），核與其於八十九年五月十
日之警局筆錄指訴有被搶面額約十六萬元之支票二張、票主為楊文忠，有該偵訊筆錄
可憑（見同上卷第十九頁），及於第一審法院所稱：「被搶支票二張共十六萬元，是
我簽發準備要給別人的」等語（見第一審法院卷第三十三頁），多有不符，其此部分
之指述，難謂無瑕疵可指。為釐清事實真相，自應詳加究明上訴人等有無強取上開二
紙支票？如有，該二紙支票之發票日、付款人、日期、面額為何？是否有人提示？係
何人提示？凡此關係上訴人等有無涉犯此部分強盜犯行，至為重要。乃原判決未詳細
調查，遽以被害人楊文政嗣後所為不利於上訴人等之指訴，為認定上訴人等有強取被
害人支票二張之唯一證據，自有調查之職責未盡及判決理由不備之違誤。(二)強盜罪，
非以傷人為當然之手段，若具有傷害故意，且發生傷害結果，自應另負傷害罪責，與
強盜罪有方法結果之牽連關係，依刑法第五十五條之規定處斷。原判決於事實欄內認
定「二人（上訴人等）竟基於共同意圖為自己不法所有之犯意之聯絡，一同闖入該汽
車內，……繼而在車內毆打楊文政，致楊文政受有右前額擦破傷、左手臂擦破傷、右
腰背皮下瘀傷等傷害」（見原判決第二頁第十三至十五行）。如果無訛，則上訴人等
似於強取被害人財物時，有故意傷害被害人之行為，並發生傷害之結果（被害人於警
訊中併對傷害部分提起告訴），揆之上開說明，自應令負傷害罪責，與強盜罪依刑法
第五十五條之規定處斷。乃原判決見未及此，遽於判決理由內論述「被告（上訴人）
二人以毆打之強暴手段強盜，致被害人受傷，核屬強暴行為當然發生之結果，殊難推
定被告二人另有傷害之故意，自不另論以傷害罪」（見原判決第十一頁第十一、十二
行），即有適用法則不當之違誤。以上或為上訴人等上訴意旨所指摘，或為本院得依
職權調查之事項，應認原判決有撤銷發回之原因。
據上論結，應依刑事訴訟法第三百九十七條、第四百零一條，判決如主文。
中      華      民      國    九十一    年      九      月     十八     日
                              最高法院刑事第十庭
                                  審判長法官  林  增  福
                                        法官  邵  燕  玲
                                        法官  吳  昆  仁
                                        法官  陳  世  雄
                                        法官  惠  光  霞
      右正本證明與原本無異
                                              書  記  官
中      華      民      國    九十一    年      九      月    二十四    日
